臺灣臺中地方法院民事判決
                                    110年度簡上字第301號
上  訴  人  陳權和(即陳翰霖之承受訴訟人)

訴訟代理人  葉紋君  
上  訴  人  葉紋汝(即陳翰霖之承受訴訟人)

被  上訴人  楊振緯  

訴訟代理人  林見軍律師
上列當事人間請求損害賠償事件，上訴人對於民國110年5月25日
本院沙鹿簡易庭110年度沙簡字第200號第一審簡易判決提起上訴
，本院於民國111年3月18日言詞辯論終結，判決如下：
    主      文
上訴駁回。
第二審訴訟費用由上訴人負擔。
    事實及理由
壹、程序方面：
一、按當事人死亡者，訴訟程序在有繼承人、遺產管理人或其他
    依法令應續行訴訟之人承受其訴訟以前當然停止；第168條
    至第172條及前條所定之承受訴訟人，於得為承受時，應即
    為承受之聲明，民事訴訟法第168條及第175條亦有明定。查
    本件原上訴人陳翰霖於民國110年8月16日即本件訴訟中死亡
    ，經伊之繼承人即上訴人2人於110年11月15日具狀聲明承受
    訴訟，有上訴人所提其全戶戶籍資料及聲明承受訴訟狀在卷
    可參（見本院卷第67至73頁），揆諸上開規定，應予准許。
二、本件上訴人2人經合法通知，無正當理由，均未於本院言詞
    辯論期日到場，核無民事訴訟法第386條所列各款情形，爰
    依被上訴人之聲請，由其一造辯論而為判決。
貳、實體方面：
一、上訴人方面：
（一）上訴人之主張及陳述除與原審判決記載相同者茲予引用外
      ，並補稱：本件起訴時，並未罹於時效，原判決顯有認事
      用法之錯誤，應予撤銷。蓋民法第197條第1項規定所稱「
      自請求權人知有損害時起」之主觀「知」的條件，如係一
      次之加害行為，至他人於損害後尚不斷發生後續性之損害
      ，該損害為屬不可分（質之累積），或為一侵害狀態之繼
      續延續者，固應分別以被害人知悉損害程度呈現底定（損
      害顯在化）或不法侵害之行為終了時起算其時效。惟加害
      人之侵權行為係持續發生，致加害之結果持續不斷，若各
      該不法侵害行為及損害結果係現實各自獨立存在，並可互
      相區別者，被害人之損害賠償請求權，即隨各該損害不斷
      漸次發生，自應就各該不斷發生之獨立行為所生之損害，
      分別以被害人已否知悉而各自論斷其時效之起算時點（最
      高法院94年度台上字第148號判決等參照）。足見應以被
      害人知悉損害程度呈現底定（損害顯在化）或不法侵害之
      行為終了時起算其時效。本件原上訴人即原告陳翰霖於10
      6年12月10日因本件車禍事故所受右側股骨幹骨折及左側
      遠端股骨骨折等傷害，乃不斷就醫，直至109年12月間始
      完成治療，方得計算實際損害而向被上訴人起訴求償，則
      依上開見解，本件時效應以陳翰霖治療完成即自109年12
      月間起算，而非自原判決所認系爭車禍發生日之106年12
      月10日或自陳翰霖之法定代理人知悉損害發生及賠償義務
      人時之107年3月11日起算，是本件起訴並未罹於時效，原
      判決未見及此，而駁回本件請求，顯有違誤，應予撤銷等
      語。
（二）並上訴聲明：（1）原判決廢棄。（2）被上訴人應給付上
      訴人70萬元，及自起訴狀繕本送達翌日起至清償日止，按
      年息5%計算之利息。（3）願供擔保，請准宣告假執行。
二、被上訴人則以：被上訴人之主張及陳述除與原審判決記載相
    同者茲予引用外，並補稱：對上訴人承受訴訟，並無意見；
    本件請求已罹於時效，主張時效抗辯。如需為實體審理，被
    上訴人否認上訴人所提醫療費用高達40萬元之主張，精神慰
    撫金之請求亦屬過高，對於系爭車禍事故之發生及被上訴人
    之過失，均不爭執等語，資為抗辯。並聲明：上訴駁回。
三、本件不爭執之事實：
（一）被上訴人於106年12月10日下午11時43分，駕駛車牌號碼0
      00-0000號自用小貨車，沿臺中市清水區鰲峰路由西往東
      方向行駛至民安路口時，因有行至設有閃光紅燈號誌交岔
      路口，支線道車未暫停讓幹道車先行之肇事主因之過失，
      致碰撞原上訴人陳翰霖所騎乘車牌號碼000-000號之普通
      重型機車，致陳翰霖因此受有右側股骨幹骨折及左側遠端
      股骨折等傷害。
（二）陳翰霖之法定代理人葉紋汝乃於106年12月27日陪同陳翰
      霖在清水交通分隊制作談話筆錄時，已知悉陳翰霖受有上
      開傷害等損害之發生；且至遲於107年3月11日陪同陳翰霖
      至警局制作調查筆錄時，業已知悉賠償義務人為被上訴人
      。
（三）陳翰霖之法定代理人係於109年12月25日（本院收文戳章
      ，見補字卷第11頁），具狀對被上訴人提起本件請求損害
      賠償之訴訟。
四、本件爭執之事項：
（一）上訴人主張本件時效應以陳翰霖治療完成即自109年12月
      間起算，而非自原判決所認系爭車禍發生日之106年12月1
      0日或自陳翰霖之法定代理人知悉損害發生及賠償義務人
      時之107年3月11日起算，是否有據?
（二）被上訴人主張本件損害賠償請求權之時效已完成，而為時
      效抗辯，有無理由?
五、本院得心證之理由：
（一）按因侵權行為所生之損害賠償請求權，自請求權人知有損
      害及賠償義務人時起，2年間不行使而消滅。自有侵權行
      為時起，逾10年者亦同。又時效完成後，債務人得拒絕給
      付，民法第197條第1項及第144條第1項分別定有明文。次
      按關於侵權行為損害賠償請求權之消滅時效，應以請求權
      人實際知悉損害及賠償義務人時起算，非以知悉賠償義務
      人因侵權行為所構成之犯罪行為經檢察官起訴，或法院判
      決有罪為準；而民法第197條所謂知有損害，即知悉受有
      何項損害而言，至對於損害額則無認識之必要，故以後損
      害額變更而於請求權消滅時效之進行並無影響（最高法院
      72年度台上字第738號、49年度台上字第2652號判例意旨
      參照）。
（二）經查，陳翰霖之法定代理人即上訴人葉紋汝乃於106年12
      月27日已知悉陳翰霖受有上開傷害等損害之發生；且至遲
      於107年3月11日陪同陳翰霖至警局制作調查筆錄時業已知
      悉賠償義務人為被上訴人等情，乃為兩造所不爭執，已如
      前述，則依首揭說明，堪認陳翰霖之法定代理人即上訴人
      葉紋汝至遲於107年3月11日即就被上訴人對其子陳翰霖有
      侵權行為及本件請求之損害項目，均已知悉無疑，是本件
      請求權時效應至109年3月10日已完成而消滅甚明。至上訴
      人雖仍主張本件請求權時效，應以陳翰霖治療完成即自10
      9年12月間起算云云，並提出陳翰霖另於108年8月2日至童
      綜合醫院住院接受骨釘骨板固定物拔除手術，並持續門診
      治療至108年10月24日之診斷證明書、住院收據及門診收
      據4紙等為證；然則，審之上訴人據為上訴主張之上開陳
      翰霖住院、門診費用及收據，雖未包含於原審判決請求之
      70萬元費用等單據中，惟該骨釘骨板固定物拔除手術，既
      屬陳翰霖於系爭車禍發生後於106年12月11日手術行雙側
      股骨骨折復位並內固定手術所衍生之後續拔除固定物手術
      ，亦即其損害之項目係屬同一，則依上說明，當僅屬損害
      額之變更，而對於原上訴人陳翰霖之損害賠償請求權消滅
      時效之進行並無影響。從而，上訴人主張本件請求權時效
      應自上開治療完成即109年12月間（或上開門診治療結束
      日即108年10月24日）起算云云，委無依據，無從採信。
      準此，原上訴人陳翰霖既遲於109年3月10日時效消滅後之
      109年12月25日始具狀提起本件訴訟，亦如前述，則伊所
      主張之侵權行為損害賠償請求權，當已罹於2年時效，允
      無疑義。此外，上訴人復未舉證證明其有時效中斷之事由
      存在，依民法第144條第1項規定，被上訴人自得拒絕給付
      ，而被上訴人抗辯上訴人所為本件損害賠償請求權已罹於
      時效並拒絕給付（見110年度沙簡字第200號案卷第31頁及
      本院卷第59頁），當於法有據。綜上，上訴人依侵權行為
      法律關係請求被上訴人賠償伊損害70萬元並加計法定遲延
      利息，為無理由，不應准許。
六、綜上所述，上訴人依民法第184條及第195條等規定，請求被
    上訴人賠償70萬元，及自民事起訴狀繕本送達翌日起至清償
    日止，按年息5%計算之利息，為無理由，應予駁回；其假執
    行之聲請亦失所附麗，應併予駁回。本件上訴人對被上訴人
    之損害賠償請求權既已罹於時效，則兩造就上訴人對被上訴
    人之損害賠償請求權是否成立及賠償金額若干所為之攻擊防
    禦方法，自無庸再逐一論述。原審為上訴人敗訴之判決，及
    駁回其假執行之聲請，並無不合。上訴意旨指摘原判決不當
    ，求予廢棄改判，為無理由，應予駁回。
叁、因本件事證已臻明確，兩造其餘主張、陳述及所提之證據，
    均毋庸再予審酌，附此敘明。
肆、據上論結，本件上訴為無理由，依民事訴訟法第436條之1第
    3項、第449條第1項、第78條，判決如主文。
中　　華　　民　　國　　111 　年　　4 　　月　　1 　　日
            民事第五庭    審判長法  官　陳文爵
                                法  官　陳盈睿
                                法  官　許惠瑜
以上正本證明與原本無異。
不得上訴。
中　　華　　民　　國　　111 　年　　4 　　月　　1 　　日
                                書記官   高偉庭